臺灣宜蘭地方法院刑事判決　　　　　　　94年度簡上字第29號
　　上　訴　人　臺灣宜蘭地方法院檢察署檢察官
　　被　　　告　丁○○
上列上訴人因被告詐欺等案件，不服本院宜蘭簡易庭九十四年度
宜簡字第一０二號，中華民國九十四年四月十六日第一審判決（
聲請簡易判決處刑書：臺灣宜蘭地方法院檢察署九十四年度偵字
第七九八號）提起上訴，暨移送併案（同署九十四年度偵字第一
四三七號、九十四年度偵字第一四三八號），本院認不宜以簡易
程序第二審合議庭審理，改以通常程序第一審合議庭判決如下：
    主  文
原判決撤銷。
丁○○連續幫助掩飾因自己重大犯罪所得財物，處有期徒刑陸月
，如易科罰金，以佰元折算壹日。所得財物新臺幣壹萬陸仟元
沒收之，如全部或一部不能沒收時，以其財產抵償之。
    事  實
一、丁○○於民國九十三年十月間，因缺錢花用，見報紙分類廣
    告年籍姓名不詳自稱「李先生」之成年男子出價收購帳戶時
    ，雖預見將其所開立帳戶之存摺、密碼及提款卡等帳戶物件
    售予不熟識之他人使用及在外流通，將幫助不詳犯罪集團掩
    飾或隱匿其等因重大犯罪所得之財物，致使被害人及警方難
    以追查之情況，竟仍圖求出售其所有之帳戶物件可得之不法
    報酬，而基於幫助他人掩飾因該他人自己重大犯罪所得財物
    之幫助洗錢不確定概括故意，於同年十一月、十二月間，先
    將其在郵局、誠泰商業銀行宜蘭分行、第一商業銀行及中國
    信託商業銀行等四家金融機構開設帳戶之存摺、密碼及提款
    卡等帳戶物件，在臺北火車站附近售予「李先生」指派前來
    收取之人，得款新臺幣（下同）八千元後，再將其在合作金
    庫銀行、上海商業儲蓄銀行、中華商業銀行及富邦商業銀行
    等四家金融機構開立帳戶之存摺、密碼及提款卡等帳戶物件
    ，以快遞方式寄往「李先生」指定之五股快遞服務站，「李
    先生」收受後即匯款八千元至其所有之華南銀行之帳戶內。
    詎丁○○售予「李先生」之前開帳戶資料，果遭詐欺犯罪集
    團之成員持以使用，而基於詐欺之犯意，於下列之時間施用
    詐術詐財且以之為常業賴以維生，並利用丁○○出售之上開
    帳戶資料作為掩飾因自己實施常業詐欺之重大犯罪所得財物
    ，亦即：(一)同年十二月二日十二時許，該詐欺集團年籍姓名
    不詳之成年女子假冒銀行發卡中心職員而去電向甲○○訛稱
    ：甲○○遭人假冒名義申辦聯邦商業銀行信用卡借款，請甲○○去電發卡中心查詢，甲○○不疑有他，旋依該名年籍姓
    名不詳之成年女子告知之電話號碼去電查詢，然即經詐欺集
    團另名年籍姓名不詳自稱「中央銀行主任王建銘」之成年男
    子指示甲○○至自動櫃員機註銷提款卡，致使甲○○再度陷
    於錯誤而於同日十三時十五分許至臺北縣淡水鎮○○路二一
    四號中國信託商業銀行自動櫃員機，依「王建銘」之指示操
    作自動櫃員機，將甲○○名義所開立之彰化銀行淡水分行帳
    戶內之二萬九千六百三十六元轉帳至丁○○出售之上開誠泰
    商業銀行宜蘭分行帳戶內。(二)同年十二月五日，該詐欺集團
    年籍姓名不詳之成年人在網路上向丙○○佯稱欲出售網路遊
    戲內之寶物，致使丙○○陷於錯誤，遂於同日十四時三分許
    ，分四次匯款共計七千元至丁○○所出售之前開中國信託商
    業銀行帳戶。(三)同年十二月九日十六時許，該詐欺集團年籍
    姓名不詳之成年人去電乙○○，向乙○○詐稱其子在其等控
    制下，致使乙○○陷於錯誤而於同日十六時五十六分許，前
    往郵局匯款十萬元至丁○○出售之前開郵局帳戶內。是詐騙
    集團皆藉由丁○○出售之上開帳戶而得以掩飾、隱匿其等詐
    欺犯罪之所得。
二、案經宜蘭縣警察局宜蘭分局報告臺灣宜蘭地方法院檢察署檢
    察官偵查後聲請簡易判決處刑，暨高雄縣政府警察局鳳山分
    局報告臺灣高雄地方法院檢察署及臺中縣警察局清水分局報
    告臺灣臺中地方法院檢察署，呈請臺灣高等法院檢察署令轉
    臺灣宜蘭地方法院檢察署檢察官移送併辦。
    理  由
一、訊據被告丁○○雖坦承出售其所有上揭八家金融機構之帳戶
    存摺、密碼及提款卡等帳戶物件予「李先生」，前後二次共
    計得款一萬六千元之事實不諱，惟矢口否認有何幫助他人不
    法利用其出售之帳戶物件之詐欺取財犯行。然查：
  (一)綜觀被害人甲○○、丙○○及乙○○於警詢中之指述情節，
    及卷附中國信託商業銀行自動櫃員機轉帳明細單、彰化銀行
    淡水分行綜合存款存摺、誠泰商業銀行宜蘭分行九十三年十
    二月九日成泰銀宜蘭字第九三０００六四號函檢送之存款業
    務往來申請書、存款帳戶存提交易明細查詢明細表各一份，
    中國信託客戶交易明細表四張、郵政國內匯款執據一張、中
    國信託商業銀行帳號000000000000號帳戶之開
    戶人基本資料與對帳單各一份、郵局帳號00000000
    00000號帳戶之開戶基本資料一紙及交易往來明細表一
    份，可見取得被告丁○○前開帳戶資料而向被害人甲○○、
    丙○○與乙○○實施前揭詐欺行為之人，業經縝密之籌畫，
    即先收購他人銀行帳戶之存摺、密碼及提款卡等帳戶物件後
    ，再對不特定之人實施詐騙行為，致使被害人陷於錯誤而交
    付金錢至其等預先收購之帳戶內，再將詐得之金錢迅速領出
    ，顯可認已屬常業詐欺之集團犯罪，且恃以維生。被告丁○○所售出之八家金融機構之帳戶物件，業已作為該集團掩飾
    因自己實施常業詐欺之重大犯罪所得財物之用，至為灼然。
  (二)被告丁○○雖矢口否認有何知悉或幫助他人掩飾因該他人自
    己重大犯罪所得財物之幫助洗錢不確定犯意，然其在金融機
    構開設之存款帳戶，本係針對個人社會信用而予以資金流通
    ，具有強烈之屬人性，而金融帳戶為個人理財之工具，不論
    在郵局或銀行等金融機構申請開設存款帳戶，並無任何特殊
    之資格限制，一般民眾皆可利用存入最低開戶金額之方式，
    任意在銀行或郵局等金融機構申請開設存款帳戶，更可分別
    在不同之金融機構申請多數之存款帳戶使用，並無任何困難
    ，此乃眾所周知之事實。被告丁○○為成年人，且具有一般
    社會經驗，自難對此諉為不知。再者，具有犯罪意圖者，非
    有正當理由，竟使用他人提供之帳戶，客觀上顯可預見其目
    的係供為某筆資金之存入後再行領出之用，且該筆資金之存
    入及提領過程係有意隱瞞其流程及行為人身分曝光之用意，
    一般人本於一般認知能力應均易於瞭解。是衡諸一般社會生
    活經驗，若見他人不以自己名義申請帳戶，反而向人收集銀
    行帳戶為不明用途使用或流通，衡情對於該等銀行帳戶可能
    供他人掩飾因該他人自己重大犯罪所得財物之洗錢不法目的
    使用，當有合理之預期，且此種犯罪模式早為傳播媒體廣為
    報導，被告為有社會經驗之成年人，應可預見交付其名義開
    立之金融機構帳戶物件予不相識之人在外流通，自有幫助從
    事常業詐欺犯行之人利用其出售之帳戶資料掩飾其等因自己
    實施常業詐欺之重大犯罪所得財物之可能，但其仍將以其名
    義開設之帳戶物件售予年籍姓名不詳自稱「李先生」之成年
    男子，而全然不予裡會及控制該等帳戶物件之使用情況、方
    式及流向，顯見其主觀上業已認定縱遭人利用其所出售之金
    融機構帳戶物件供掩飾實施常業詐欺之重大犯罪所得財物之
    用，亦不違背其幫助之本意甚明。被告丁○○空言置辯，顯
    屬無據，實不足採。
  (三)總上所述，本件事證已臻明確，被告丁○○幫助他人掩飾因
    該他人自己實施常業詐欺之重大犯罪所得財物之幫助洗錢犯
    行，洵堪認定，應予依法論科。
二、核被告丁○○基於幫助他人掩飾因該他人自己實施常業詐欺
    之重大犯罪所得財物之幫助洗錢不確定犯意，將其開設之八
    家金融機構帳戶資料售予年籍姓名不詳自稱「李先生」之成
    年男子，致使其出售之帳戶資料遭常業詐欺集團於實施常業
    詐欺之重大犯罪時得以利用該物件供掩飾因自己重大犯罪所
    得財物之用之所為，係犯刑法第三十條第一項前段、洗錢防
    制法第九條第一項之幫助掩飾因自己重大犯罪所得財物罪。
    又其前後二次出售帳戶資料而幫助掩飾因自己重大犯罪所得
    財物之行為，時間緊接，方法相同且觸犯構成要件相同之罪
    名，顯係基於概括犯意反覆為之，應依刑法第五十六條連續
    犯之規定，論以一罪並依法加重其刑。惟其所為之幫助掩飾
    因自己重大犯罪所得財物罪，屬從犯，應依刑法第三十條第
    二項之規定予以減輕其刑，並依法先加後減之。
三、公訴意旨另以：被告丁○○係基於幫助常業詐欺之犯意，出
    售以其名義開立之八家金融機構帳戶物件予年籍姓名不詳自
    稱「李先生」之成年男子而幫助詐欺集團遂行常業詐欺犯行
    ，而認被告另涉犯刑法第三十條第一項前段、第三百四十條
    之幫助常業詐欺罪。惟查，幫助犯除需對於其實施幫助行為
    予以認識外，尚需對正犯之犯行有構成要件故意之存在，始
    克相當。一般人出售金融機構之帳戶物件予不詳姓名年籍之
    人，再輾轉由詐騙集團之人持以實施常業詐欺犯行，倘以金
    融機構之帳戶物件可供作存提款及匯款之使用特性觀之，衡
    情提供者可能預見所交付之金融機構帳戶物件係供作他人掩
    飾犯罪所得款項之用固無疑義，但金融機構之帳戶物件遭犯
    罪集團使用之途甚屬多端，亦即可遭使用在擄人勒贖、擄車
    勒贖（恐嚇取財）等各項犯罪手法取款之用，故提供者出售
    金融機構帳戶物件時，除收購者有意告知，一般而言提供者
    主觀上應無從知悉收購者究係持該等帳戶物件供作何種具體
    之犯罪之用。易言之，除非另有積極證據足以證明提供者於
    出售之時，即已具體知悉所交付之對象係欲使用該帳戶物件
    於詐欺、擄人勒贖、恐嚇取財等犯罪之用，否則即難認提供
    者之主觀上，已有幫助該等犯罪之故意甚明。準此以觀，本
    件被告堅詞否認參與詐欺集團實施常業詐欺之犯行，亦無其
    他積極證據足認被告與詐欺集團成員間，具有共同之犯意聯
    絡及行為分擔，自難逕以幫助常業詐欺罪相繩。本件被告丁○○此部分之犯行，因乏積極證據予以認定，本應為無罪之
    諭知，然因公訴意旨認此部份事實與前開起訴之有罪事實間
    ，具有裁判上之一罪關係，爰不另為無罪之諭知，併此敘明
    。
四、檢察官移請併案審理部分（臺灣宜蘭地方法院檢察署九十四
    年度偵字第一四三七號、九十四年度偵字第一四三八號），
    雖未及於聲請簡易判決處刑書中論列，但此部分與原審業已
    論列認定之有罪事實間，因有連續犯之裁判上一罪之關係如
    前述，自為起訴效力所及，本院應併予審理。
五、原審認被告罪證明確並予論罪科刑，固非無見，然因原審未
    及審理上開移送併辦之事實，且依前所述，被告本件僅係犯
    刑法第三十條第一項前段、洗錢防制法第九條第一項之幫助
    掩飾因自己重大犯罪所得財物罪，惟原審卻以被告所為另犯
    刑法第三十條第一項前段、第三百四十條之幫助常業詐欺罪
    ，並依刑法第五十五條牽連犯規定，從一重處斷而科處被告
    丁○○幫助常業詐欺罪，判處有期徒刑六月，如易科罰金，
    以三百元折算一日，是原審之認事、用法及量刑均有未洽及
    違誤之處，本件上訴人之上訴為有理由，應由本院撤銷原判
    決並予以改判。爰審酌被告之素行、智識程度、犯罪動機、
    目的、手段及其出售金融機構帳戶資料導致常業詐欺集團對
    外使用而訛騙不特定之被害人，嚴重影響社會治安及金融交
    易秩序，增加被害人尋求救濟及警方查緝之困難等一切情狀
    ，量處如主文所示之刑，並諭知易科罰金之折算標準，以示
    警懲。至於被告出售以其名義開立之八家金融機構帳戶資料
    予年籍姓名不詳自稱「李先生」之成年男子，所得之款項一
    萬六千元等情，已經被告當庭供明屬實，應依洗錢防制法第
    四條第二款之規定，因其所得之一萬六千元屬其因犯上揭犯
    罪所得之報酬，依同法第十二條第一項之規定，不問屬於被
    告與否，應沒收之，如全部或一部不能沒收時，以其財產抵
    償之。附此敘明。
據上論斷，應依刑事訴訟法第四百五十五條之一第一項、第三項
、第三百六十九條第二項、第三百六十四條、第二百九十九條第
一項前段，洗錢防制法第九條第一項、第十二條第一項，刑法第
十一條前段、第五十六條、第三十條第一項前段、第二項、第四
十一條第一項前段，罰金罰鍰提高標準條例第二條，判決如主文
。
本案經檢察官賴慶祥到庭執行職務
中　　華　　民　　國　　94　　年　　9 　　月　　21　　日
                  臺灣宜蘭地方法院刑事第三庭
                      審判長法  官  黃  永  勝
                            法  官  林  楨  森
                            法  官  陳  嘉  年
以上正本證明與原本無異。
如不服本判決，應於判決送達後十日內向本院提出上訴狀（應附
繕本）。
                            書記官  詹  玉  惠
中　　華　　民　　國　　94　　年　　9 　　月　　23　　日
附錄本案論罪科刑法條全文
洗錢防制法第九條第一項
犯第二條第一款之罪者，處五年以下有期徒刑，得併科新臺幣三
百萬元以下罰金。
